【裁判字號】    95,抗,97
【裁判日期】    950330
【裁判案由】    本票裁定
【裁判全文】
臺灣臺中地方法院民事裁定                95年度抗字第97號
抗  告  人  甲○○
相  對  人  乙○○
上列抗告人與相對人間因聲請本票裁定事件，抗告人對於中華民
國95年1月23日本院簡易庭所為之裁定 (95年度票字第2651號)提
起抗告，本院合議庭裁定如下：
    主  文
抗告駁回。
抗告程序費用新台幣壹仟元由抗告人負擔。
    理  由
一、按執票人向本票發票人行使追索權時，得聲請法院裁定後強
    制執行。票據法第123條定有明文。又本票執票人，依票據
    法第123條規定，聲法院裁定許可對發票人強制執行，係屬
    非訟事件，此項聲請之裁定，及抗告法院之裁定，僅依非訟
    事件程序，以審查強制執行許可與否，並無確定實體上法律
    關係存否之效力，如發票人就票據債務之存否有爭執時，應
    由發票人提起確認之訴，以資解決，最高法院56年台抗字第
    714號、57年台抗字第76號判例可資參照。
二、本件相對人主張：伊執有抗告人為發票人所簽發，如原裁定
    附表所示之本票，並免除作成拒絕證書，詎經提示未獲付款
    ，依票據法第123條規定，聲請裁定許可強制執行等情，已
    據提出本票29紙為證，原裁定除票號078584號之本票發票日
    前之利息請求於法不合，應予駁回外，其餘部分予以准許，
    即無不合。
三、抗告意旨略以：(1)相對人所執有前開29紙本票，自所載到期
    日起算迄今，已逾期3年以上，依票據法第22條第1項規定，
    相對人之票據上付款請求權已罹於時效。(2)兩造間系爭債務
    ，抗告人曾陸續代償相對人之票貼及其應付會款；且相對人
    以系爭本票過期，要求抗告人再開具本票，抗告人不疑有他
    ，遂另行簽發，而相對人拒絕交還原先本票，顯屬一債二償
    ，然原審不察，竟准予強制執行，顯非適法等語。惟查，抗
    告人上開主張時效抗辯、曾經代償應予扣抵或一債二償等情
    ，皆屬實體上之爭執，揆諸前揭說明，應由抗告人另行提起
    訴訟，以資解決；又本件抗告人既係系爭本票之發票人，即
    應負絕對付款責任，且系爭本票既已載明免除作成拒絕證書
    及通知義務，自無執票人再為提示或催討之證明問題。本件
    非訟事件程序不得加以審究實體上之爭執，自應准予為強制
    執行之裁定，是本件抗告為無理由，應予駁回。
四、據上論結，本件抗告為無理由，依非訟事件法第46條、第21
    條第2項、第24條第1項、民事訴訟法第495條之1第1項、第4
    49條第1項、第78條，裁定如主文。
中    華    民    國    95    年    3     月    30    日
                  民事庭        審判長法  官  洪碧雀
                                      法  官  曹宗鼎
                                      法  官  夏一
以上正本係照原本作成。
本裁定不得抗告。
中    華    民    國    95    年    3     月    30    日
                                      書記官


司法院資訊處製作；財團法人民間司法改革基金會備份。
